【裁判字號】    95,訴,2280
【裁判日期】    951207
【裁判案由】    勞保
【裁判全文】
臺北高等行政法院判決
                                     95年度訴字第02280號
                              .
原      告  甲○○
被      告  勞工保險局
代  表  人  乙○○總經理）住.
訴訟代理人  丁○○
            丙○○
上列當事人間因勞保事件，原告不服行政院勞工委員會中華民國
95年6 月16日勞訴字第0950018104號訴願決定（發文日期：95年
6月28日），提起行政訴訟。本院判決如下：
    主  文
原告之訴駁回。
訴訟費用由原告負擔。
    事  實
一、事實概要：
    原告原以宜蘭縣針織業職業工會為投保單位，參加勞工保險
    為被保險人。原告以其因罹患類風濕性關節炎併雙手攣縮，
    於民國（下同）94年11月4 日（被告收文日期）檢據申請殘
    廢給付。案經被告審查，以原告主要為各指末端關節病變變
    形，其近指位關節及掌指關節尚好，所患未達殘廢給付之規
    定，乃以94年12月2 日保給殘字第09460822690 號函（下稱
    原處分）核定所請殘廢給付應不予給付。原告不服，向勞工
    保險監理委員會申請審議，經該會以95年3 月7 日95保監審
    字第139 號審定書駁回；原告仍不服，提起訴願遭決定駁回
    後，遂提起行政訴訟。
二、兩造聲明：
  (一)原告聲明：
  (一)原告聲明：（原告未於言詞辯論期日到場，茲據其書狀所載
    ，記載其聲明及陳述）
    1.訴願決定、爭議審定及原處分均撤銷。
    2.被告應依勞工保險條例第53條第1 項附表2 勞工保險殘廢
      給付標準表中第4 項規定，核付原告殘廢給付。
    3.訴訟費用由被告負擔。
  (二)被告聲明：
    1.駁回原告之訴。
    2.訴訟費用由原告負擔。
三、兩造之爭點：
  (一)原告主張：
    1.原告因類風濕性關節炎併雙手攣縮持續門診治療，至94年
      10月26日雙手各指節關節活動角度仍受限，始由醫師開立
      勞工保險殘廢診斷書申請殘廢給付；原告之雙手拇指近位
      指關節（即被告承認病變變形之末端指關節）由醫師鑑定
      其活動角度皆僅為20度，明顯符合勞工保險殘廢給付標準
      表第100 項第8 等級之殘廢。
    2.原告所請殘廢部位僅雙手拇指，並無申請其餘各指，且所
      附照片亦顯示明顯變形，又如對原告之殘廢程度有所質疑
      ，應予以複檢，勞工保險監理委員會之調查事實及證據之
      程序、方法與採證明顯違反訴願法第36條規定、倫理法則
      及經驗法則。
  (二)被告主張：
    原告以因罹患類風濕性關節炎併雙手攣縮，檢件申請殘廢給
    付。據被告將原告所送殘廢診斷書、X 光片及照片等資料，
    先後2 次送請專科醫師審查，及勞工保險監理委員會專科醫
    師審查，其審查意見略謂拇指之近位關節X 光片顯示情況尚
    好，主要各指末端關節病變變形，其近位指關節及掌指關節
    尚好，應不符殘廢等級規定。是以，被告核定所請殘廢給付
    不予給付，依法並無不合。
    理  由
一、原告起訴時，被告之代表人為史哲，嗣於訴訟中變更為乙○
    ○，茲據新任代表人具狀聲明承受訴訟，核無不合，應予准
    許。本件原告經合法通知，無正當理由未於言詞辯論期日到
    場，核無民事訴訟法第386 條各款所列情形，爰依行政訴訟
    法第218 條準用民事訴訟法第385 條第1 項前段，由被告聲
    請而為一造辯論判決。
二、原告主張：原告因類風濕性關節炎併雙手攣縮持續門診治療
    ，至94年10月26日雙手各指節關節活動角度仍受限，始由醫
    師開立勞工保險殘廢診斷書申請殘廢給付；原告之雙手拇指
    近位指關節由醫師鑑定其活動角度皆僅為20度，明顯符合勞
    工保險殘廢給付標準表第100 項第8 等級之殘廢。如對原告
    之殘廢程度有所質疑，應予以複檢權，勞工保險監理委員會
    之調查事實及證據之程序、方法與採證違法。據此，依行政
    訴訟法第5 條第2 項及勞工保險條例第53條規定，求為判決
    如聲明所示云云。
三、被告則以：原告以因罹患類風濕性關節炎併雙手攣縮，檢據
    申請殘廢給付，業經被告及勞工保險監理委員會就原告所送
    羅東博愛醫院94年10 月26 日出具之勞工保險殘廢診斷書、
    X 光片及照片，送請被告之特約專科醫師審查，咸以原告各
    指末端關節病變變形，其近指位關節及掌指關節尚好，所患
    未達殘廢給付之規定，被告否准原告所請殘廢給付，於法並
    無不合，求為判決駁回原告之訴等語。
四、按勞工保險條例第53條規定：「（第1 項）被保險人因普通
    傷害或罹患普通疾病，經治療終止後，如身體遺存障害，適
    合殘廢給付標準表規定之項目，並經保險人自設或特約醫院
    診斷為永久殘廢者，得按其平均月投保薪資，依同表規定之
    殘廢等級及給付標準，1 次請領殘廢補助費，殘廢給付標準
    表如附表二。（第2 項）被保險人領取普通傷病給付期滿，
    或其所患普通傷病經治療1 年以上尚未痊癒，如身體遺存障
    害，適合殘廢給付標準規定之項目，並經保險人自設或特約
    醫院診斷為永不能復原者，得比照前項規定辦理。」依勞工
    保險殘廢給付標準表「手指機能障害」障害系列第99障害項
    目「雙手十指均喪失機能者。」為第5 等級殘廢，給付標準
    640 日。該障害系列附註規定「手指喪失機能」係指：「(一)
    在拇指，中手指節關節或指節間關節，喪失生理運動範圍2
    分之1 以上者。(二)在其他各指，中手指節關節，或近位指節
    間關節，喪失生理運動範圍2 分之1 以上者。(三)拇指或其他
    各指之末節切斷達2 分之1 以上者。(四)掌關節運動限制障害
    ，第1 中手指關節運動（拇指與小指之對向角及指間之離開
    ）限制，準用指關節遺存顯著障害（喪失機能）所定等級辦
    理。(五)握力障害，不在給付範圍。」
五、原告為勞工保險之被保險人，以其因罹患類風濕性關節炎併
    雙手攣縮，於94年11月4 日檢據申請殘廢給付等情，有勞工
    保險殘廢給付申請書、羅東博愛醫院94年10月26日出具之勞
    工保險殘廢診斷書附原處分卷足稽。原告於起訴狀陳稱所請
    殘廢部位僅雙手拇指，並無申請其餘各指云云，核其申請書
    並無如此記載，所稱尚與申請書不符，合先敘明。
六、本件之爭執，在於原告所患類風濕性關節炎併雙手攣縮是否
    已達手指喪失或減損機能之障害程度而符合勞工保險殘廢給
    付標準表之給付項目及等級？經查：
  (一)依原告所檢附羅東博愛醫院94年10月26日出具同日審定成殘
    之勞工保險殘廢診斷書記載：「傷病名稱：類風濕性關節炎
    併雙手攣縮。治療經過：門診治療。初診日期：94年7 月10
    日。門診診療期間：94年7 月13日至94年10月26日共3 次。
    殘廢部位：雙手多處關節。拇指、食指、中指及無名指之中
    手指關節可活動度數均為70/70 度；拇指之近位指節關節可
    活動度數各為20/20 度，食指、中指及無名指之近位指節關
    節可活動度數均為90/90 度；食指、中指及無名指之遠位指
    節關節可活動度數均為10/10 度。」經被告將上開勞工保險
    殘廢診斷書、原告X 光片、照片之資料先後2 次送其特約專
    科醫師審查，審查意見分別為︰「陳女士（原告）主要為各
    指末端關節病變變形，其近指位關節及掌指關節尚好，其應
    不符殘廢之規定。」等語，及「陳女士（原告）雙拇指之近
    位關節X 光片顯示其情況尚好，其治療下仍可改善，故其不
    符殘等之規定。」等語；並據勞工保險監理委員會亦送請特
    約專科醫師審查，其審查意見謂：「陳女士（原告）因類風
    濕關節炎併雙手攣縮請殘給付，同意原審核之專業醫理意見
    ，『陳女士（原告）主要為各指末端關節病變變形，其近位
    指關節及掌指關節尚好，其應不符殘等規定』，上述除X 光
    片外，所附照片也顯示如上述專業醫理之實況，故原認定為
    恰當合理，應維持原議。」等語。以上各有審查意見表附原
    處分卷及審定卷可憑。足見原告所患未達手指喪失或減損機
    能之障害程度而未符合勞工保險殘廢給付標準表之給付項目
    及等級。
  (二)又按勞工保險條例第28條、第56條及勞工保險條例施行細則
    第76條第3 項規定，被告於審核勞保給付案件時，除以被保
    險人所檢附之保險資料、殘廢診斷書等書面資料予以審核外
    ，亦得調查有關之文件、得另行指定醫院或醫師複檢，並得
    通知出具殘廢診斷書之醫療機構檢送必要之檢查紀錄或有關
    診療病歷。故專門醫師出具之殘廢診斷證明僅為參考依據，
    被告仍應依職權審查被保險人之殘廢程度，並認定事實後以
    為核定。而被告於審查時，請特約專科醫師陳述醫學上之意
    見，以提供醫理見解，係借助其專業意見，作為審核給付之
    參考，於法並無不合。又手指是否喪失或減損機能之障害，
    依醫理需經X 光片檢查，本件既經被告及勞工保險監理委員
    會送請專業醫師依原告治療終止所攝之X 光片、殘廢診斷書
    予以審核，而未另行指定醫院複檢，其審核程序並無違法。
    原告主張：被告對原告之殘廢程度有所質疑，應另行指定醫
    院複檢云云，係對於被告辦理勞工保險程序之誤解，要不足
    採。
七、綜上所述，原處分否准原告所請殘廢給付，認事用法，並無
    違誤，爭議審定及訴願決定，遞予維持，亦無不合，原告訴
    請如聲明所示，於法無據，應予駁回。
據上論結，本件原告之訴為無理由，依行政訴訟法第218 條、第
98條第3 項前段，民事訴訟法第385 條第1 項前段，判決如主文
。
中    華    民    國    95    年    12    月    7     日
                        第五庭審判長法  官  張瓊文
                                    法  官  蕭忠仁
                                    法  官  胡方新
上為正本係照原本作成。
如不服本判決，應於送達後20日內，向本院提出上訴狀並表明上
訴理由，如於本判決宣示後送達前提起上訴者，應於判決送達後
20日內補提上訴理由書（須按他造人數附繕本）。
中    華    民    國    95    年    12    月    7     日
                                    書記官  陳幸潔


司法院資訊處製作；財團法人民間司法改革基金會備份。
